臺灣新竹地方法院民事判決  
110年度婚字第149號
原      告  乙○○  

被      告  甲○○  


上列當事人間請求離婚事件，本院於民國111年7月27日言詞辯論
終結，判決如下：
    主  文
准原告與被告離婚。
訴訟費用新臺幣參仟元由被告負擔。
    事實及理由
一、原告主張：兩造於民國88年12月8日結婚，因被告價值觀與
    原告差異甚大，原告於100年間退休居家，兩人經常因觀念
    不同而有爭議，後被告離家未履行同居之義務，經湖口鄉戶
    政事務所通知，原告始知被告自108年5月15日已出境超過兩
    年，現已無婚姻維持之必要，因而訴求離婚，爰依民法第10
    52條第1項第5款、第2項規定，請求判准兩造離婚。
二、被告則以：兩造結婚後有同住在新竹縣湖口鄉中山路二段住
    所，被告婚後都會斷斷續續返回大陸，103年有一段時間原
    告和被告及被告在大陸的兒子一起居住約11個月，被告在大
    陸的兒子因為感情問題發病要吃藥治療，可能是把原告嚇到
    了，後來被告105年間從大陸返台後，原告就把門鎖起來不
    讓被告進去，被告就又返回大陸，之後被告有回台灣一次，
    借住在同鄉的老先生家，這次從大陸回台灣是因為要開庭，
    之後又會再返回大陸，如果離婚的話，被告一個人要怎麼生
    活，故被告不同意離婚等語，資為抗辯。
三、得心證之理由：
(一)兩造於88年12月8日結婚，婚後並未生育子女，目前婚姻關
    係存續中，此為兩造所不爭執，有兩造戶籍謄本、新竹縣湖
    口鄉戶政事務所110年10月4日竹縣湖戶字第1100002187號函
    暨所附兩造結婚登記申請資料等在卷可參（見本院卷第13至
    15頁、第27、41頁、第59至69頁），自堪認定。
(二)按有民法第1052條第1項所列各款以外之重大事由，難以維
    持婚姻者，夫妻之一方得請求離婚。但其事由應由夫妻之一
    方負責者，僅他方得請求離婚，民法第1052條第2項定有明
    文，其目的在使夫妻請求裁判離婚之事由較富彈性。復按婚
    姻係以夫妻之共同生活為目的，配偶應互相協力保持其共同
    生活之圓滿、安全及幸福，此為維持婚姻之基礎，若此基礎
    不復存在，致夫妻無法共同生活，無復合可能者，即應認有
    難以維持婚姻之重大事由存在。又是否有難以維持婚姻之重
    大事由，係以婚姻是否已生破綻而無回復之希望為判斷標準
    ，不僅需由夫妻之一方已喪失維持婚姻意欲之主觀面加以認
    定，更應依客觀之標準，即難以維持婚姻之事實，是否已達
    於倘處於同一境況，任何人均將喪失維持婚姻希望之程度決
    之。至難以維持婚姻之重大事由，於夫妻雙方就該事由均須
    負責時，應比較衡量雙方之有責程度，僅責任較輕之一方，
    得向責任較重之他方請求離婚，如雙方之有責程度相同，則
    雙方均得請求離婚，以符公平，且符合民法第1052條第2項
    規定之立法目的。
(三)經查，兩造於88年12月8日結婚後，被告於98年4月16日至99
    年3月1日出境將近1年，99年4月2日至99年10月1日出境約半
    年，99年10月29日至100年7月1日出境約8個月，100年7月11
    日至104年3月18日出境約3年8個月，104年4月26日至104年1
    2月22日出境約8個月，105年1月31日至105年7月1日出境約5
    個月，105年8月1日至106年11月9日出境約1年3個月，106年
    12月8日至108年4月17日出境約1年5個月，108年5月15日至1
    11年7月8日出境約3年2個月，有被告之出入境查詢聯資料附
    卷可稽，堪認被告自98年間起即經常居住於大陸地區，期間
    縱有短暫入境，在臺灣停留之期間亦甚短，兩造自98年間起
    已長年未在台灣共同居住，並非自105年原告換鎖後始未同
    居；且自98年起，原告僅有於99年8月12日至19日出境8日，
    101年10月14日至102年1月2日出境2個多月，102年4月5日至
    102年8月19日出境約4個月，有原告之入出境查詢資料可參
    ，並無被告所稱兩造曾於103年間在大陸地區同住將近1年之
    情，則原告主張因被告長年居住於大陸，未在台灣穩定生活
    ，致兩造已長年無共同居住之事實，應堪認定。本院審酌兩
    造婚姻關係存續中，理應彼此需相互扶持、陪伴，惟因被告
    長年居住於大陸地區，不願在臺灣穩定生活，兩造長年分隔
    兩地，期間少有聯繫，難認兩造仍有互相扶持、共營家庭生
    活之意願及行動，依一般人之生活經驗，雙方共同生活的婚
    姻目的已經不能達成，堪認兩造婚姻基礎已失，婚姻關係現
    僅存形式而無實質，揆諸前揭說明，兩造確有難以維持婚姻
    之重大事由，兩造之婚姻已生破綻，而達難以繼續維持之程
    度，且難認原告就兩造婚姻破綻之可歸責程度較高，依前揭
    說明，原告依民法第1052條第2項訴請離婚，自屬有據。又
    原告依民法第1052條第2項定請求判決離婚既經准許，則其
    另依民法第1052條第1項第5款規定訴請離婚，即無再予審酌
    之必要，附此敘明。
四、本件事證已臻明確，兩造其餘主張及陳述，核與本案結果不
    生影響，無逐一審究之必要，併此敘明。
五、訴訟費用負擔之依據：家事事件法第51條、民事訴訟法第78
    條。
中　　華　　民　　國　　111 　年　　8 　　月　　10　　日
                  家事法庭　法  官　林宗穎　
以上正本係照原本作成。
如對本判決上訴，須於判決送達後20日之不變期間內，向本院提
出上訴狀。如委任律師提起上訴者，應一併繳納上訴審裁判費。
中　　華　　民　　國　　111 　年　　8 　　月　　10　　日
                            書記官  嚴翠意